臺灣彰化地方法院刑事判決　　　　　　　100年度易字第234號
公　訴　人　臺灣彰化地方法院檢察署檢察官
被　　　告　謝本定
　　　　　　謝有世
上列被告等因傷害等罪，經檢察官提起公訴（100年度偵字第425
號判決），本院判決如下：
    主  文
謝本定犯公然侮辱罪，處拘役壹拾伍日，如易科罰金，以新台幣
壹仟元折算壹日；又犯傷害罪，處拘役拾日，如易科罰金，以
新台幣壹仟元折算壹日，扣案鐵鏟壹支沒收之。應執行拘役肆拾
日，如易科罰金，以新台幣壹仟元折算壹日，扣案鐵鏟壹支沒收
之。
謝有世犯傷害罪，處拘役貳拾日，如易科罰金，以新台幣壹仟元
折算壹日，緩刑貳年。扣案磚塊壹個沒收之。
    事  實
一、謝本定、謝有世及謝世宸均為鄰居，分別住於彰化縣芳苑鄉
    ○○村○○路32號、31號、29號，謝有世則為謝世宸之堂叔
    。緣民國99年11月26日12時許，謝世宸因不滿謝本定將剷除
    下來的火龍果樹枝堆放在謝世宸住家前私設道路上，而與謝
    本定發生爭執，謝本定竟基於公然侮辱之犯意，在上開地點
    ，以臺語「懶教（指男性生殖器）你們的啦！」「幹你娘、
    臭雞歪（指女性生殖器）」等語，公然辱罵謝世宸。而謝有
    世在三成路31號之住處聽聞屋外有人吵架，走到自家31號與
    29號之分隔圍牆邊（謝有世仍站在圍牆內，並未走出圍牆，
    亦未主動靠近謝本定），加入與謝本定發生口角爭執。詎謝
    本定竟惱羞成怒，走到火龍果樹下拿起一支鐵鏟，再往圍牆
    內之謝有世靠近，並拿鐵鏟往謝有世刺去，謝有世因此受有
    「左手肘撕裂傷合併擦傷」之傷害，謝有世亦立即順勢拿起
    圍牆上的磚塊往謝本定臉部砸去，導致謝本定受有「頭部外
    傷及左臉頰擦傷」之傷害。
二、案經謝本定、謝有世、謝世宸訴由彰化縣警察局芳苑分局報
    請臺灣彰化地方法院檢察署檢察官偵查起訴。
    理  由
壹、程序部分（證據能力之認定）：
一、供述證據：
  (一)按被告以外之人於偵查中向檢察官所為陳述，除顯有不可信
    之情況者外，得為證據，刑事訴訟法第159條之1第2項定有
    明文。又同法第158條之3規定：證人、鑑定人依法應具結而
    未具結者，其證言或鑑定意見，不得作為證據。蓋現行法之
    檢察官仍有訊問被告、證人及鑑定人之權限，其應踐行之程
    序又多有保障被告或被害人之規定，證人、鑑定人於偵查中
    亦均須具結，就刑事訴訟而言，其司法屬性甚高；而檢察官
    於偵查程序取得之供述證據，其過程復尚能遵守法令之規定
    ，是其訊問時之外部情況，積極上具有某程度之可信性，除
    消極上顯有不可信之情況者外，均得為證據，故主張其為不
    可信積極存在之一方，自應就此欠缺可信性外部保障之情形
    負舉證責任（最高法院98年度臺上字第2904號判決意旨參照
    ）。查證人洪美金於偵查中經具結之證述，有該次筆錄及其
    證人結文在卷可參。是上開證人洪美金於偵訊中所為證述，
    自屬業經合法調查之證據，且無不可信性之情形，又被告謝
    本定爭執該等證據證據能力，亦未提出該證據有何不可信之
    情況，以供本院審酌，是證人洪美金於偵訊中之證述，應認
    有證據能力。
  (二)下列引用之證人洪秀鳳、謝世宸於審理中具結陳述內容，診
    斷證明書，均合法取得，自有證據能力。
  (三)被告二人於警偵訊中陳述，均未爭辯其任意性，自有證據能
    力。
二、非供述證據：
    扣案鐵鏟及磚塊、現場照片等均為合法取得，自應認均具有
    證據能力。
貳、實體部分：
一、認定事實所憑之證據及理由：
  (一)訊據被告謝本定，雖然承認於上述時地，拿鐵鏟刺到謝有世
    ，且當時謝有世確實站在圍牆內，但否認有何公然侮辱或故
    意傷害犯行，辯稱：我並未辱罵謝世宸，我是拿鐵鏟要鏟地
    上火龍果樹枝時，謝有世先拿磚塊打我的頭，我不小心拿鐵
    鏟揮到謝有世，我只是過失傷害云云。又本院訊據被告謝有
    世，雖然承認拿磚塊砸往謝本定臉部，但辯稱：我是正當防
    衛云云。
  (二)經本院傳訊證人（兼被害人）謝世宸於本院審理中證稱：「
    （照片中的車是你的車子？）是的。那條路是我們親族留下
    來分出來要給親族使用的。（火龍果田是誰的？）是謝本定
    的，那是他買的。謝本定本來住在對面，他是經由法拍買到
    火龍果地，旁邊的棧板是謝本定堆放的。（土地有無鑑界？
    ）原先有釘，但是後來謝本定把人家拔掉。水溝屬於我們的
    地，當初村長要做水溝時，謝本定已經買到火龍果的田，他
    不肯出水溝的用地，所以由我們的土地出水溝用地。案發當
    天謝本定將火龍果樹枝丟在水溝上面，因為他已經丟一個多
    月了，我們原先希望他能自己去清理掉，結果當天我開車出
    來，我看到他人在大馬路上與人聊天，我停車下來跟他說請
    他清掉垃圾，他說那是既成道路，他有一半的權利，他一直
    要強辯，我說土地是我們的，他說『懶教（台語）你們的啦
    』，之後他就一直罵髒話，罵『幹你娘、臭雞歪』，他去他
    的火龍果樹下拿出鐵鏟，還一直罵我，我跟他說你再罵我，
    我要告你，他說歡迎我去告，這時候我叔叔出來，謝有世還
    站在圍牆裡面，因為圍牆不高，謝本定拿鐵鏟鏟向謝有世，
    我叔叔謝有世站在圍牆旁邊拿起磚塊揮向謝本定。」等語（
    見審理筆錄）。另參照證人洪美金於偵查時結證稱：「當時
    我與我先生開車要出去，發現謝本定將垃圾放在我們的土地
    ，我先生麻煩他將垃圾丟掉，他就開始很大聲，說土地也是
    他的，她先罵我先生，後來他拿了一支鏟子，謝有世就出來
    ，後來被告等人又起爭執，他拿鏟子打謝有世。」等語（見
    偵卷第52-53頁），核與謝世宸證述一致。又證人洪秀鳳審
    理中亦結證稱：「（99年11月26日你看到什麼事情？）我當
    時聽到外面有吵架聲，我看到謝本定拿著鐵鏟鏟向圍牆裡來
    ，謝有世站在圍牆裡面，他拿著磚塊舉高，之後我就沒有看
    了。」等語（見審理筆錄）。謝有世因受鐵鏟攻擊所受之傷
    勢，亦有診斷證明書可資佐證，本案亦有鐵鏟一支扣案。又
    另佐證警方到現場所拍攝照片，顯示謝世宸在私設道路暫停
    汽車時，在私設道路及水溝上確實有一堆剪下的火龍果樹枝
    （偵卷第29頁），而被告謝本定亦承認謝有世於案發前後確
    實都站在圍牆內（見本院審理筆錄第6頁），足資證明本案
    確係起因於謝本定亂丟火果樹枝引起糾紛。且當時被告有世
    係站在圍牆內加入爭執，根本沒有靠近謝本定，照片顯示堆
    放火龍果樹枝的地方，距離謝有世所站立的圍牆邊，有一段
    距離，尚可容納二輛小汽車交會通行之寬度（亦見本院卷內
    照片），被告謝本定不可能因為拿鐵鏟要鏟火龍果樹枝時不
    小心揮到圍牆內的謝有世，而是被告謝本定拿鐵鏟走到圍牆
    邊故意刺向謝有世，被告謝有世左手肘才會受傷。故而被告
    謝本定辯稱：並未侮辱謝世宸，亦未故意傷害謝有世云云，
    乃卸責之詞，不足採信。
  (三)謝本定遭被告謝有世磚塊攻擊乙節，已有診斷證明書可證明
    其傷勢，又既然被告謝有世遭鐵鏟攻擊時係站在圍牆內，而
    加害者謝本定是站在圍牆外，則被告謝有世只要向後稍退，
    即可避免再受謝本定鐵鏟攻擊，並無必要以磚塊還擊。被告
    謝有世左手肘遭受鐵鏟攻擊時，右手順勢拿起磚塊砸向謝本
    定左臉，乃出於傷害犯意，此一行為已經超過正當防衛或緊
    急避難之必要性，故被告謝有世之犯行亦可認定。
  (四)綜上所述，被告謝本定辯稱：僅係過失傷害，且未公然侮辱
    云云，以及被告謝有世辯稱：係正當防衛云云，均委無足採
    。本件事證已臻明確，被告二人之犯行，堪以認定，應依法
    論科。
二、論罪科刑之理由：
  (一)核被告謝本定所為，係犯刑法第277條第1項之普通傷害罪、
    第309條第1項之公然侮辱罪。又核被告謝有世所為，係犯刑
    法第277條第1項之普通傷害罪。被告謝本定所犯二罪，罪名
    有異，犯意個別，應分論併罰。
  (二)爰審酌：被告謝本定亂丟垃圾，有錯在先，竟又公然侮辱，
    再揮鐵鏟攻擊，惡性較大；而被告謝有世可以退後避免再受
    攻擊，卻一時氣憤拿磚塊反擊，雖有不該，但惡性較小，又
    被告二人雖犯後未全部坦承犯行，但被告謝本定飾詞狡辯，
    不思悔改認錯，態度不佳；而被告謝本定辯稱有阻卻違法理
    由，尚屬訴訟技巧上防禦答辯而已，尚無可非難等等一切情
    狀，量處如主文所示之刑，並諭知執行刑（指謝本定部分）
    ，並諭知易科罰金之折算標準，以資儆懲。
  (三)又本院審酌被告謝本定亂丟垃圾，引發鄰里糾紛，主動揮鐵
    鏟攻擊，惡性不輕，雖無前科，但仍不宜給予緩刑。又被告
    謝有世早年雖有犯罪前科，但最近五年內未曾因故意犯罪受
    有期徒刑以上刑之宣告，此有臺灣高等法院被告前案紀錄表
    一紙在卷可稽，其經此教訓，應知警惕而無再犯之虞，所宣
    告之刑，認以暫不執行為適當，併予宣告緩刑2年，以勵自
    新。
  (四)扣案鐵鏟一支及磚塊一個，各為被告謝本定、謝有世所有，
    業經其等審理中所承認，亦為犯罪工具，並沒收之。
三、應適用之法條：
  (一)刑事訴訟法第299條第1項前段。
  (二)刑法第277條第1項、第309條第1項、第41條第1項前段、第
    51條第1項第6款、第74條第1項第2款、第38條第1項第2款，
    刑法施行法第1條之1第1項、第2項前段。
本案經檢察官高宏銘到庭執行職務。
中    華    民    國    100   年    4    月     8    日
                  刑事第七庭    法  官  葉明松
以上正本證明與原本無異。
如不服本判決應於收受判決後10日內向本院提出上訴書狀，並
應敘述具體理由。其未敘述上訴理由者，應於上訴期間屆滿後
20日內向本院補提理由書(均須按他造當事人之人數附繕本)
「切勿逕送上級法院」。
告訴人或被害人對於判決如有不服具備理由請求檢察官上訴者，
其上訴期間之計算係以檢察官收受判決正本之日期為準。
中    華    民    國    100   年    4    月     8    日
                                書記官  施秀青
附錄本案論罪科刑法條全文：
中華民國刑法第277 條(普通傷害罪)
傷害人之身體或健康者，處3 年以下有期徒刑、拘役或1 千元以
下罰金。
犯前項之罪因而致人於死者，處無期徒刑或7 年以上有期徒刑；
致重傷者，處3 年以上10年以下有期徒刑。
中華民國刑法第309條
（公然侮辱罪）
公然侮辱人者，處拘役或 3 百元以下罰金。
以強暴犯前項之罪者，處 1 年以下有期徒刑、拘役或 5 百元以
下罰金。